【裁判字號】    97,交聲,56
【裁判日期】    970725
【裁判案由】    違反道路交通管理處罰條例聲明異議
【裁判全文】
臺灣臺東地方法院交通事件裁定          97年度交聲字第56號
原處分機關    交通部公路總局高雄區監理所臺東監理站
異  議  人
即受處分人    甲○○
上列異議人即受處分人因違反道路交通管理處罰條例案件，對於
交通部公路總局高雄區監理所臺東監理站中華民國97年5月23日
東監違裁字第裁81—T00000000號所為之裁決處分（原舉發案號
：東警交字第T00000000號），聲明異議，本院裁定如下：
    主  文
原處分撤銷。
甲○○不罰。
    理  由
一、原處分意旨略以：異議人即受處分人（以下稱異議人）甲○
    ○所有牌照號碼VEN-826號之輕型機車（該牌照業於民國90
    年12月7日報廢），由林進雲騎乘，於96年9月30日下午7時
    許，在臺九線池上段（臺東縣池上鄉○○○路60號前，因使
    用已辦理牌照報廢登記之機車仍行駛公路之違規，經臺東縣
    警察局關山分局池上分駐所員警以違反道路交通管理處罰條
    例第12條第1項第9款之行為當場舉發。案移原處分機關，經
    原處分機關認受處分人確有前述違規行為，於97年5月23日
    依道路交通管理處罰條例第12條第1項第9款、同條第2項裁
    處受處分人罰鍰新臺幣（下同）10,800元，車輛沒入等語。
二、異議意旨略以：牌照號碼 VEN-826號輕型機車業經異議人於
    90年12月7日辦妥報廢，並於90年12月中旬將報廢車輛交由
    沿街收購報廢車輛之廠商回收（當時未向廠商索取證明），
    至今已有6年之久。查本案舉發違反法條，係處罰汽車所有
    人，非報廢車輛之原車主。現今該報廢車輛因駕駛人使用違
    規，卻歸責於原車主，且未有任何書函通知，裁決所所為之
    裁決書顯有瑕疵，為此聲明異議，請求撤銷原處分云云。
三、按報廢登記之汽車仍行駛者，處汽車所有人 3,600元以上10
    ,800元以下罰鍰，車輛並沒入之，道路交通管理處罰條例第
    12條第1項第9款、第2項定有明文。然所謂「汽車所有人」
    之定義，該條例並未明白予以界定，而監理機關為車輛管理
    所為汽車牌照包括號牌、行車執照等車籍資料之登記，其上
    車主名稱登記固可據以作為該車所有人之判斷依據，然該等
    登記，僅係行車之許可憑證，與所有權誰屬並無必然關聯，
    尤以車輛經報廢登記後，該車原有之車籍資料即無從加以變
    動，原車輛所有人如欲將該報廢車輛之所有權移轉他人，或
    因其他法律關係而喪失所有權時，亦無從藉由車籍資料之變
    更，而另為報廢車輛新車主之登記，是以車籍資料所登記之
    車主，並非當然即為民法上之真正所有權人，應依照民法上
    動產所有權歸屬之相關規定加以判斷，不得以該汽車牌照之
    登記，作為認定車輛誰屬之唯一依據。
四、復按法院受理有關交通事件，準用刑事訴訟法之規定，道路
    交通管理處罰條例第86條前段固有明文。惟所謂法院受理交
    通案件，準用刑事訴訟法之規定，法律上所謂之準用，並非
    全部援用，僅在性質相同之範圍內始得比附援引。交通違規
    事件性質上為行政處分，其本質上與刑事案件自有不同，刑
    事訴訟法就犯罪證據採嚴格證明主義，自與行政秩序罰之交
    通違規裁罰本質不合，自非全盤得以準用。故其證據法則非
    在必然準用之列，此由道路交通案件處理辦法第16條規定，
    交通法庭就聲明異議之案件，必要時，得訊問受處分人及其
    他關係人，並得傳喚證人，並未規定一定要傳喚受處分人或
    證人可明。又裁定，依刑事訴訟法第222條規定，除因當庭
    聲明而為之者外，並非必經訴訟關係人言詞陳述始得為之，
    亦無同法第221條有關判決前須經言詞辯論規定之適用。綜
    此規範意旨可知，刑事訴訟法上之傳聞法則，在交通事件之
    程序並無準用之餘地。執此，異議人以外之第三人在本院調
    查程序以外之陳述，即得作為本院判斷交通事件有無理由之
    裁定基礎，亦即本件所涉上開機車之駕駛人林進雲、其母徐
    庭妹之警員查訪紀錄，以及臺東縣警察局關山分局池上分駐
    所之警員職務報告，皆可作為本件論斷異議有無理由之依據
    ，合先說明。
五、經查：本案異議人所有牌照號碼VEN-826號輕型機車，業經
    異議人於90年12月7日向高雄區監理所臺東監理站辦理報廢
    登記並繳回該機車牌照1枚，有機車車籍查詢1紙附卷可稽。
    又案外人林進雲於96年9月30日下午7時許，駕駛上開已辦理
    牌照報廢登記之機車行駛於道路，在臺九線池上段（臺東縣
    池上鄉○○○路60號前為警當場舉發等情，為異議人所不爭
    執，並有臺東縣警察局東警交字第T00000000號舉發違反道
    路交通管理事件通知單影本1紙在卷足憑，本件違規事實固
    可確定。惟上開機車已經異議人於90年12月中旬轉讓予回收
    收購之廠商之情，業經異議人陳述明確在卷。而上開舉發通
    知單舉發時之機車駕駛人為林進雲乙節，復有上開舉發通知
    單影本可佐，其簽名之筆跡經其母徐庭妹表示確為其子林進
    雲之筆跡無誤，有基隆市警察局第四分局查訪紀錄附卷可參
    。另依卷附臺東縣警察局關山警局池上分駐所之員警職務報
    告所示，員警於上揭時、地舉發駕駛人林進雲確實有駕駛該
    機車無誤，且該舉發通知單之簽名係林進雲本人所簽，經林
    進雲表示該機車為他人所贈與，而再經詢問車主則稱車已報
    廢不知去向等語。由此益證異議人所稱上開機車已將報廢車
    輛轉讓他人等情，後經輾轉歸於駕駛人林進雲占有，所言非
    虛。是本件已經辦理牌照報廢登記之VEN-826號機車係異議
    人交付與回收收購之廠商等節，即非不可採信。基此，於案
    載違規時間，依民法之相關法律關係判斷，該機車真正之所
    有權人已非異議人，異議人既已非該輛機車之所有人，其無
    原處分機關所指之前揭違規行為，應可認定。
六、綜上所述，車籍登記資料既不得作為認定車輛誰屬之唯一依
    據，而本件舉發交通違規時，係由駕駛人林進雲當場簽名於
    臺東縣警察局舉發違反道路交通管理事件通知單，則異議人
    已非上開機車之所有人，原處分機關未予詳查，逕依車籍之
    登記，認定異議人為所有人，援引首揭道路交通管理處罰條
    例規定以異議人為裁處對象，依法即有可議。異議人之聲明
    異議為有理由，自應將原處分予以撤銷，另為異議人不罰之
    諭知，以資適法。
七、依道路交通案件處理辦法第20條前段，裁定如主文。
中    華    民    國    97    年    7     月    25    日
                  交通法庭     法  官  盧亨龍
以上正本證明與原本無異。
如不服本裁定，應於裁定送達後5日內向本院提出抗告狀（須附
繕本）。
「切勿逕送上級法院」
                               書記官  石佳琪
中    華    民    國    97    年    7     月    30    日


司法院資訊處製作；財團法人民間司法改革基金會備份。
